【裁判字號】    90,台上,6938
【裁判日期】    901108
【裁判案由】    偽造有價證券
【裁判全文】
最高法院刑事判決                                九十年度台上字第六九三八號
    上  訴  人  甲○○
右上訴人因偽造有價證券案件，不服台灣高等法院台中分院中華民國八十八年九月十
六日第二審判決（八十八年度上訴字第一○四六號，起訴案號：台灣南投地方法院檢
察署八十八年度偵字第二六八號），提起上訴，本院判決如左：
    主  文
原判決撤銷，發回台灣高等法院台中分院。
    理  由
本件原判決認定上訴人甲○○於民國八十七年五月十五日，至台中縣大里市○○路五
二二號台灣省農會，與被害人王肅潘商談洽購椅套之事，因被害人不慎將其已蓋用印
章，帳號為台灣省農會信用部第00000000－0號支票存款帳戶，如原判決附
表所示之四張空白支票，夾在上訴人帶來之椅套目錄內，而由上訴人加以攜回，詎上
訴人於發現後，竟意圖為自己不法之所有，將該四張支票侵占入己，並基於意圖供行
使之用之概括犯意，連續於八十七年五月、六月及七月初，分別在其南投縣名間鄉○
○路六之一號住處，將支票填上發票日期及金額，而偽造有價證券，並於原判決附表
所列行使時間，將第八七○、八七一、八八八號支票交予聯弘汽車椅套店職員即其弟
吳東訓抵充貨款，而連續行使偽造有價證券。嗣吳東訓將該三張支票存入其老闆娘張
瓊方帳戶，經提示，因被害人已掛失止付，而遭退票。嗣於八十七年七月十三日該附
表編號一、二、四所示之三張支票經提示退票後，始由上訴人將該附表編號三所示之
支票交還被害人等情。因而撤銷第一審判決，改判依牽連犯關係，仍論處上訴人連續
意圖供行使之用，而偽造有價證券罪刑，固非無見。
惟查：(一)、依原判決事實所載被害人所有如原判決附表所示之四張空白支票，係夾在
上訴人椅套目錄內，由上訴人攜回後發現予以侵占入己等情。但理由內對於認定此項
事實，並未說明其所憑之證據，自有理由不備之違誤。(二)、依被害人於原審所述：「
甲○○常到我那邊推銷椅套，我桌子上面放很多東西很亂，後來發現遺失四張支票，
我懷疑是甲○○拿走，我打電話問他，他承認是他拿走的」等語（見原審卷第二十七
頁反面），如果所述無訛，則其四張空白支票何以蓋了印章後，猶放在桌子上面﹖該
四張空白支票蓋章準備何用﹖上訴人有無趁被害人不注意之際竊取之情形﹖上訴人既
承認他拿走空白支票，何以未積極追討，而延至同年七月三日掛失止付（見警卷附件
）﹖凡此事實攸關被害人所述是否屬實，及上訴人所犯何罪，均有切實查明之必要，
原審未予查明，即行判決，自屬可議。(三)、依上訴人於原審所供：「票不是偽造的，
是王肅潘授權的。」、「是他叫我這樣講的（指承認其偽造），本來他是叫我調現，
因我沒有調到，他就申報遺失。」、「支票確實是（王肅潘）拿給我調現，分二次拿
給我的。」等語（見原審卷第十九頁正反面、二十八頁），而觀諸原判決附表所列之
四張支票號碼八七○、八七一、八八七、八八八號，前二張與後二張之票號相距十六
號之多，何以會如被害人所述同時放在桌子上面被上訴人拿走之情，亦非無可疑﹖事
關法律之適用，原審對於上訴人所辯未一一加以調查釐清，遽認上訴人事後翻異之詞
，不足採信，亦嫌速斷，而有調查未盡之違誤。(四)、刑法第五十九條之酌量減輕，必
於犯罪之情狀可憫恕者，始有適用。而原判決徒以上訴人偽造有價證券，所偽填之金
額均不多，當係因一時情急、失慮而觸重典等屬法定刑內從輕量刑之標準，作為酌減
其刑之根據，顯難謂當。上訴意旨指摘原判決不當，非全無理由，應認有撤銷發回更
審之原因。
據上論結，應依刑事訴訟法第三百九十七條、第四百零一條，判決如主文。
中      華      民      國     九十     年     十一     月      八      日
                              最高法院刑事第九庭
                                  審判長法官  莊  登  照
                                        法官  洪  明  輝
                                        法官  黃  一  鑫
                                        法官  魏  新  和
                                        法官  林  秀  夫
      右正本證明與原本無異
                                              書  記  官
中      華      民      國     九十     年     十一     月     十四     日


司法院資訊處製作；財團法人民間司法改革基金會備份。
